【裁判字號】    99,審小上,31
【裁判日期】    990210
【裁判案由】    給付酬金
【裁判全文】
臺灣臺北地方法院民事判決            99年度審小上字第31號
    上  訴  人  安磊科技股份有限公司
    法定代理人  甲○○
    被 上 訴人  乙○○
上列當事人間給付酬金事件，上訴人對於中華民國98年12月10日
本院臺北簡易庭98年度北小字第2907號第一審小額民事判決，提
起上訴，本院判決如下：
    主  文
上訴駁回。
第二審訴訟費用新台幣壹仟伍佰元由上訴人負擔。
    理  由
一、按對於小額程序之第一審裁判上訴，非以其違背法令為理由
    ，不得為之；其上訴狀內應記載上訴理由，表明原判決所違
    背之法令及其具體內容，或依訴訟資料可認為原判決有違背
    法令之具體事實，民事訴訟法第436條之24、第436條之25定
    有明文。次按小額程序之第二審判決，依上訴意旨足認上訴
    為無理由者，得不經言詞辯論為之，民事訴訟法第436條之2
    9第2款亦有明定。
二、被上訴人於原審起訴主張：上訴人委任伊擔任臺灣高等法院
    97 年度上字第379號移轉所有權事件之訴訟代理人，約定律
    師酬金新台幣（下同）6 萬元。被上訴人另委任伊擔任臺灣
    臺北地方法院檢察署97年度他字第8877號偽造文書案件之告
    訴代理人，約定律師酬金5 萬元。上開案件均已終結，但上
    訴人只支付4萬元，尚積欠7萬元，爰依委任之法律關係求為
    命上訴人給付7 萬元之判決。
三、被上訴人於原審則以：伊願支付委任被上訴人處理民事事件
    之律師費。而被上訴人曾同意讓伊分期給付偵查案件之律師
    費，況被上訴人與檢察官在偵訊時發生爭執，被上訴人已表
    示不再接受委任，而被上訴人也只出庭一次，伊僅願支付5,
    000元等語，資為抗辯。
四、查被上訴人主張因上訴人積欠律師費7 萬元之事實，業據其
    提委任契約及委任狀等影本為證，上訴人既不否認應支付被
    上訴人民事事件6 萬元酬金，惟其並無法舉證證明被上訴人
    不再接受偵查案件之委任，則被上訴人依兩造簽訂之委任契
    約第4 條約定：「…委任人解除委任終止本約，約定酬金及
    因處理委任事務支出之費用均照付」，請求上訴人給付此部
    分酬金，自屬有據。是原審審酌被上訴人所提證據資料，認
    被上訴人主張上訴人應給付7 萬元，為有理由，而為被上訴
    人全部勝訴之判決，即無不合。
五、本件上訴意旨雖以：伊委任被上訴人擔任偵查案件之告訴代
    理人，但該案件尚未終結，原審卻誤認已結案，而未適用民
    法第548條第1項規定為論斷，顯有違誤。又本件律師公會所
    制定之定型化委任契約第4 條約款，對伊有重大不利益，顯
    失公平，原審未依民法第247 條之1第4款認定上開條款無效
    ，逕而認定被上訴人得向伊請求5 萬元律師報酬，顯有民事
    訴訟法第468 條規定之判決適用法規不當。並上訴聲明：原
    判決關於命上訴人給付逾2 萬元及假執行之宣告部分均廢棄
    。(二)上開廢棄部分駁回被上訴人第一審之訴。
六、按依照當事人一方預定用於同類契約之條款而訂定之契約，
    為左列各款之約定，按其情形顯失公平者，該部分約定無效
    ：1.免除或減輕預定契約條款之當事人之責任者。2.加重他
    方當事人之責任者。3.使他方當事人拋棄權利或限制其行使
    權利者。4.其他於他方當事人有重大不利益者，民法第247
    條之1 固定有明文。而所謂加重他方當事人之責任者，係指
    一方預定之契約條款，為他方所不及知或無磋商變更之餘地
    者而言；所稱按其情形顯失公平者，則係指依契約本質所生
    之主要權利義務，或按法律規定加以綜合判斷，有顯失公平
    之情形而言（最高法院94年度台上字第2340號判決參照）。
    查上訴人委任被上訴人擔任偵查案件之告訴代理人，縱被上
    訴人使用律師公會印製委任契約，並將兩造談妥委任事務內
    容及報酬登載在契約之中（見原審卷第18頁），可見上訴人
    並無無法磋商或變更條款內容之餘地。況我國自放寬律師錄
    取名額以來，上訴人所得選任之律師甚夥，上訴人亦無居於
    弱勢而須忍受不委任之不利益情形，是兩造磋商委任事務後
    所簽訂之委任契約條款，並無對上訴人有何重大不利益而有
    顯失公平之處。上訴人指摘原審未依民法第247條之1 第4款
    認定委任契約第4 條約定無效云云，自無可採。再者，上訴
    人既已終止與被上訴人關於偵查案件之委任關係（見原審卷
    第36頁），則原審依委任契約第4條判命上訴人應給付5萬元
    酬金予被上訴人，自無適用民法第548條第1項餘地，上訴人
    主張原審未適用上開規定而指摘判決適用法規不當，自屬無
    理由。
七、綜上所述，被上訴人本於委任之法律關係，請求上訴人給付
    7 萬元，為有理由，應予准許。原審依被上訴人所請，判命
    上訴人全數給付及依職權宣告假執行，並無不合。上訴意旨
    指摘原判決關於命其給付偵查案件律師酬金5 萬元部分不當
    ，聲明廢棄改判，依其上訴意旨，足認其上訴為無理由，爰
    不經言詞辯論，駁回其上訴。
八、上訴人應負擔之第二審訴訟費用額確定為1,500元。
九、據上論結，本件上訴為無理由。依民事訴訟法第436 條之29
    第2款、第436條之32第1項、第2項、第436條之19第1項、第
    449條第1項、第78條，判決如主文。
中    華    民    國    99    年    2     月    10    日
                        民事第六庭審判長法官  朱漢寶
                                        法官  林麗真
                                        法官  傅中樂
以上正本係照原本作成。
本件不得再上訴。
中    華    民    國    99    年    2     月    10    日
                                      書記官  王文心

司法院資訊處製作；財團法人民間司法改革基金會備份。
